【裁判字號】    94,訴,2167
【裁判日期】    950705
【裁判案由】    確認行政處分無效
【裁判全文】
臺北高等行政法院判決
                                     94年度訴字第02167號
                              .
原      告  甲○○
            乙○○
            丙○○
            丁○○
共      同
訴訟代理人  張金盛律師
被      告  臺北市士林地政事務所
代  表  人  戊○○（主任）
訴訟代理人  己○○
上開當事人間因確認行政處分無效事件，原告提起行政訴訟。本
院判決如下：
    主  文
原告之訴駁回。
訴訟費用由原告連帶負擔。
    事  實
一、事實概要：
    訴外人吳萬榮所有七星郡士林街草山子山字後186 、188 、
    189 、189-2 、190 番等地號土地（下稱系爭土地，如附表
    所示）於昭和18年〔民國32年〕10月14日移轉予阿部伊三郎
    ，並於昭和19年（民國33年）7 月18日登載豫告登記（下稱
    系爭豫告登記），嗣於37年1 月26日（收件號碼第19號，下
    稱原處分(一)）被告臺北市士林地政事務所（原陽明山管理局
    ）依臺灣臺北地方法院33年度易字第297 號民事確定判決塗
    銷系爭豫告登記。系爭土地並於民國（以下除昭和外均同）
    47年由臺灣臺北地方法院33年度易字第297 號民事判決所列
    原告甲○○等4 人（即吳載松、吳載智、本件原告甲○○及
    丁○○）辦竣土地總登記，嗣渠等所有權於68年2 月12日（
    收件號碼：士林字第2718號）經判決塗銷，同日並經財政部
    國有財產局依法申辦土地總登記（收件號碼：士林字第2719
    號。所有權人：中華民國，管理者：財政部國有財產局）（
    即原處分(二)），及於69年6 月6 日（收件號碼：士林字第12
    931 號）登記系爭土地之所有權人為中華民國（下稱原處分
    (三)）。原告前以94年6 月14日（被告收文日期）確認行政處
    分無效申請書，請求確認原處分(一)（即被告37年1 月26日收
    件號碼第19號，就系爭土地塗銷豫告登記之行政處分）無效
    。經被告查明系爭土地37年辦理塗銷系爭豫告登記之原因證
    明文件，因年代久遠已無從查明，且於47年間由臺灣臺北地
    方法院33年度易字第297 號民事判決所列原告吳載松等4 人
    辦竣土地總登記，再於68年間經判決塗銷後，由財政部國有
    財產局辦竣土地總登記，權利人為中華民國，被告遂以94年
    6 月21日北市士地一字第09430895100 號函復原告。原告不
    服，遂提起行政訴訟。
二、兩造聲明：
  (一)原告聲明：
    1.確認原處分(一)、原處分(二)、原處分(三)無效。
    2.訴訟費用由被告負擔。
  (二)被告聲明：如主文所示。
三、兩造之爭點：
  (一)原告主張：
    1.被告於37年1 月26日塗銷系爭土地之豫告登記係屬無效：
    (1)系爭土地於日據時代原為吳萬榮所有，由吳萬榮出租他人
      。嗣於日本昭和18年10月14日（即民國32年10月14日）系
      爭土地被吳萬榮之父吳建喜盜賣予日本人阿部伊三郎，吳
      萬榮發現後，即於昭和19年（即民國33年）向臺灣臺北地
      方法院提起塗銷登記訴訟（33年度易字第297 號），並獲
      准向被告辦理「豫告登記」，嗣經臺灣臺北地方法院於36
      年4 月29 日33 年度易字第297 號判決吳萬榮之合法繼承
      人吳載松等4人 （即吳載松、吳載智、本案原告甲○○及
      丁○○）勝訴，系爭土地32年10月14日所為第11186 號所
      有權移轉登記應予塗銷。惟吳載松等4 人於37年1 月26日
      持上開臺灣臺北地方法院33年度易字第297 號民事確定判
      決至被告之前身即陽明山管理局地政事務所申請辦理塗銷
      昭和18年10月14日（即民國32年10月14日）所為第11186
      號所有權移轉登記時，該所未依上開判決主文塗銷該所有
      權移轉登記，卻塗銷吳萬榮於昭和19年7 月18日（即民國
      33年7 月18日）所為第8602號之豫告登記，是被告上開於
      民國37年1 月26日塗銷吳萬榮昭和19年7 月18日（即民國
      33年7 月18日）豫告登記之行政處分行為，應屬無效。
    (2)系爭豫告登記原因記載「昭和19年7 月15日所有權移轉登
      記抹消之訴提起，原告吳萬榮被告阿部伊三郎」等語，足
      證係根據日據時代適用於臺灣之不動產登記法第3 條規定
      ，從而，登記有塗銷之原因而提起塗銷之訴所為之豫告登
      記，原告勝訴但被告未依原告勝訴判決塗銷阿部伊三郎之
      所有權登記，反而塗銷原告之豫告登記，被告之行政處分
      顯然無效。
    (3)被告於37年1 月26日辦理塗銷原告昭和19年（即民國33年
      ）7 月18日豫告登記時，另引用無關之「露子齊北府地二
      字第206 號」文件，惟本件原告既取得勝訴判決，阿部伊
      三郎即無權申請被告塗銷豫告登記，被告更無權片面據上
      開露子齊北府地二字第206 號文件予以塗銷豫告登記，該
      文件並無足以推翻臺灣臺北地方法院33年度易字第297 號
      判決。又被告稱塗銷依據文件已逾保存期限云云，不敢提
      出「露子齊北府地二字第206 號」文件，在在顯示豫告登
      記遭被告不當（應指無效）行政處分所塗銷。
    (4)系爭土地之土地登記簿謄本於37年1 月26日第壹9 號（原
      告誤載為第9 號）「豫告登記塗銷」之末行並無承辦人員
      署押或蓋章，依35年10月2 日制定發布之土地登記規則第
      43條第3 項規定，不生塗銷豫告登記之效力，被告有義務
      將該「塗銷豫告登記」欄註銷，回復原有「豫告登記」之
      狀態。
    2.被告於68年2 月12日（收件號碼：士林字第2719號）總登
      記給財政部國有財產局及69年6 月6 日（收件號碼：士林
      字第12931號）登記所有權人為中華民國之政處分無效：
    (1)吳萬榮於33年即有豫告登記，37年1 月26日因行政處分無
      效而被塗銷豫告登記，致68年經判決塗銷原告之總登記時
      （詳後述(2)），未回復原有豫告登記。惟查，68年塗銷原
      告之總登記後，復至37年1 月26日無效行政處分塗銷豫告
      登記前即吳萬榮於33年7 月18日所為第8602號之豫告登記
      （類似假處分）之狀況，而無從登記為中華民國所有。從
      而，被告於68 年2月12日（收件號碼：士林字第2719號）
      就系爭土地登記所有權人為財政部國有財產局及69年6 月
      6 日（原告誤載為68年6 月6 日）（收件號碼：士林字第
      12931 號）登記所有權人為中華民國之行政處分顯均無效
      。還原33年豫告登記，始能釐清系爭土地所有權之歸屬，
      本件對原告顯有確認之法律上利益，至為灼然。
    (2)68年3 月16日之登記係根據臺灣臺北地方法院63年度訴字
      第2671號確定判決（63年度上字第1973號、64年度台上字
      第2617號、65年度上更一字第7 號及66年度台上字第893
      號判決），命原告應塗銷47年4 月29日之登記。依最高法
      院70年7 月7 日70年度第18次民事庭會議決議(二)、35年10
      月2 日制定發布之土地登記規則第96條第2 項規定，上開
      臺灣臺北地方法院63年度訴字第2671號確定判決縱命塗銷
      原告之所有權登記，被告仍應審查豫告登記仍然存在，不
      能核准財政部國有財產局登記為所有權人。
    (3)被告依上開臺灣臺北地方法院63年度訴字第2671號判決塗
      銷原告47年4 月29日之登記時，應回復至豫告登記未與原
      告之所有權混同前之狀態，即有豫告登記狀態，則依35年
      10 月2日制定發布之土地登記規則第26條、第43條及第96
      條規定，被告無從依上開臺灣臺北地方法院63年度訴字第
      2671號確定判決將系爭土地所有權登記予中華民國，易言
      之，上開臺灣臺北地方法院63年度訴字第2671號確定判決
      係屬無實益判決，於該豫告登記未經另外判決塗銷之前，
      任何移轉登記均不生效力。且該確定判決（即臺灣臺北地
      方法院63年度訴字第2671號判決）主文未言及應塗銷豫告
      登記，僅塗銷原告之所有權登記，則豫告登記仍然存在，
      被告不應受理登記為中華民國，其受理登記為中華民國之
      行政處分顯屬無效。
    (4)被告如回復原告之豫告登記，則原告為豫告登記之權利人
      ，依69年1 月23日修正發布之土地登記規則第132 條規定
      ，原告既未塗銷豫告登記，復無判決、徵收或強制執行認
      應塗銷豫告登記，上開臺灣臺北地方法院63年訴字第2671
      號確定判決亦僅判決塗銷登記，無給付判決，則系爭土地
      即不可能於69年3 月16日登記為財政部國有財產局所有。
      被告罔顧原告豫告登記之存在，以行政處分准許財政部國
      有財產局於68年3 月16日及63年3 月16日登記為所有權人
      ，應屬無效。
    3.綜上所陳，被告於37年1 月26日塗銷原告之豫告登記之行
      政處分及68年、69年登記為國有財產局及中華民國之行政
      處分，違背35年10月2 日修正發布之土地登記規則第43條
      、第96條及第26條規定，違背69年1 月23日修正發布之土
      地登記規則第130 條規定豫告登記因與所有權混同而消滅
      ，但所有權塗銷時應回復豫告登記，違背69年1 月23日修
      正之土地登記規則第6 條，未校對，未經主辦人員及校對
      人於塗銷登記欄蓋章，違背69年1 月23日修正之土地登記
      規則第128 條第2 款及最高法院70年7 月7 日第18次民事
      庭會議決議(二)，顯然無效。故原處分(一)、原處分(二)、原處
      分(三)有行政程序法第111條第7款規定之無效原因。
  (二)被告主張：
    1.臺灣地區光復後為全面清理地籍，建立完整之土地登記資
      料，應依本國土地法辦法地籍整理，依土地法所定程序辦
      理土地總登記，而日據時期之土地登記簿即停止適用，所
      有土地權利均應以現土地登記簿之記載為準，揆諸內政部
      74年7 月17日台（74）內地字第322582號函釋規定甚明。
      且系爭土地於47年由臺灣臺北地方法院33年度易字第297
      號民事判決所列原告甲○○等4 人辦竣土地總登記，再予
      追究日據時期之登記已無實質意義；上開47年總登記係依
      本國土地法辦理，該等所有權於68年經判決塗銷，並經國
      有財產局依法申辦土地總登記（非原告所稱依判決登記為
      中華民國），辦理土地總登記程序嚴謹，亦經過法定公告
      程序有絕對效力，原告未於公告期間提出異議，卻於20多
      年後主張行政處分無效，有悖常理。
    2.原告主張於47年4 月29日登記為所有權人，是時原告之所
      有權始與豫告登記混同，豫告登記因混同而消滅，而其從
      未申請塗銷豫告登記；原告復稱被告依臺灣臺北地方法院
      63年度訴字第2671號判決塗銷原告47年4 月29日之登記時
      ，應回復至豫告登記未與原告之所有權混同之前之狀態，
      其所認顯與民法有關混同之規定違合，所陳實有顛倒因果
      ，混亂引用法令之嫌。
    3.吳載松等4 人辦竣土地總登記後所有權於68年經判決塗銷
      （原案已逾保存年限銷毀），後經財政部國有財產局依法
      辦理土地總登記在案（原案亦已逾保存年限銷毀），查為
      清理地籍辦理土地總登記程序嚴謹，且經過法定公告程序
      有絕對效力，依土地法第43條及土地登記規則第7 條規定
      ，原告所提確認該行政處分無效並非被告所能審認。
    4.至原告主張違背69年1 月23日修正發布之土地登記規則第
      6 條規定，未校對，未經主辦人員及校對人員於塗銷登記
      欄蓋章一節，依內政部80年2 月6 日台（80）內地字第89
      6037號函釋謂：「…現行土地登記簿如有漏蓋登簿、校對
      人員名章，將影響到登記效力甚鉅，應列冊報請上級主管
      機關備查後補蓋，有原案可稽原承辦人仍在所服務者，由
      原承辦人補蓋。其無原案者或原承辦人已離職或承辦人不
      明者，指派專人補蓋。…」等語，惟亦因日據時期登記簿
      已停止適用，已無由辦理補蓋。另查臺灣臺北地方法院63
      年度訴字第2671號判決理由所述同院33年度易字第297 號
      判決（即其獲准辦理豫告登記之原因）難認有效，並經由
      最高法院66年4 月25日66年度台上字第893 號判決確定；
      又原告所提示不動產登記法第3 條所規定內容與現行民事
      訴訟法第254 條規定有同工之意，併此陳明。
    理  由
一、原告主張：系爭土地於日據時代原為吳萬榮所有，於日本昭
    和18年10月14日（即民國32年10月14日）系爭土地被吳萬榮
    之父吳建喜盜賣予日本人阿部伊三郎，吳萬榮發現後，即於
    昭和19年（即民國33年）向臺灣臺北地方法院提起塗銷登記
    訴訟（33年度易字第297 號），並獲准向被告辦理「豫告登
    記」，嗣經臺灣臺北地方法院於36年4 月29日33年度易字第
    297 號判決吳萬榮之合法繼承人吳載松等4 人（即吳載松、
    吳載智、本件原告甲○○及丁○○）勝訴，系爭土地32年10
    月14日所為第11186 號所有權移轉登記應予塗銷。惟吳載松
    等4 人於37年1 月26日持上開臺灣臺北地方法院33年度易字
    第297 號民事確定判決至被告之前身即陽明山管理局地政事
    務所申請辦理塗銷昭和18年10月14日（即民國32年10月14日
    ）所為第11186 號所有權移轉登記時，該所未依上開判決主
    文塗銷該所有權移轉登記，卻塗銷吳萬榮於昭和19年7 月18
    日（即民國33年7 月18日）所為第8602號之豫告登記，是被
    告上開於37年1 月26日塗銷吳萬榮昭和19年7 月18日（即民
    國33年7 月18日）豫告登記之行政處分行為，應屬無效。系
    爭土地之土地登記簿謄本於37年1 月26日第19號「豫告登記
    塗銷」之末行並無承辦人員署押或蓋章，依35年10月2 日制
    定發布之土地登記規則第43條第3 項規定，不生塗銷豫告登
    記之效力，被告有義務將該「塗銷豫告登記」欄註銷，回復
    原有「豫告登記」之狀態。被告於68年2 月12日（收件號碼
    ：士林字第2719號）總登記給財政部國有財產局及民國69年
    6 月6 日（收件號碼：士林字第12931 號）登記所有權人為
    中華民國之行政處分亦因此應為無效。據此，依行政訴訟法
    第6 條第1 項、行政程序法第111 條第7 款規定，求為判決
    如聲明所示云云。
二、被告則以：日據時期土地登記簿謄本記載系爭土地37年1 月
    26日豫告登記塗銷係依據露子齊北府地二字第206 號辦竣登
    記，原因記載36年4 月29日判決，臺灣地區光復後依土地法
    所定程序辦理土地總登記，而日據時期之土地登記簿即停止
    適用，且系爭土地於47年由臺灣臺北地方法院33年度易字第
    297 號民事判決所列原告甲○○等4 人辦竣土地總登記，再
    於68年間經判決塗銷後，由財政部國有財產局申辦土地總登
    記，權利人為中華民國。為清理地籍辦理土地總登記程序嚴
    謹，且經過法定公告程序有絕對效力，依土地法第43條及土
    地登記規則第7 條規定，原告所提確認行政處分無效訴訟並
    無理由，求為判決駁回原告之訴等語。
三、關於訴之聲明確認原處分(二)、原處分(三)無效部分。按行政訴
    訟法第6 條第2 項規定：「確認行政處分無效之訴訟，須已
    向原處分機關請求確認其無效未被允許，或經請求後於30日
    內不為確答者，始得提起。」準此，踐行行政確認程序為確
    認訴訟之特別訴訟要件，如原處分機關對於行政處分之無效
    並無爭執，自不得提起確認訴訟，為防止濫訴，故規定起訴
    前，應向原處分機關請求確認其無效，如經原處分機關確認
    行政處分為無效，自無須提起確認訴訟，如原處分機關確認
    其為有效或經請求後未於30日內確答，顯見行政處分無效之
    爭議，有以確認訴訟除去之必要。原告起訴前固以94年6 月
    14日（被告收文日期）確認行政處分無效申請書，請求確認
    原處分(一)（即被告37年1 月26日收件號碼第19號，就系爭土
    地塗銷豫告登記之行政處分）無效，有該申請書在卷可查，
    惟未請求被告確認原處分(二)、原處分(三)無效，即難認原告上
    開申請書就原處分(二)、原處分(三)部分為已踐行行政訴訟法第
    6 條第2 項規定之程序。原告逕行提起確認原處分(二)、原處
    分(三)無效訴訟，已屬欠缺權利保護必要。
四、退步言，縱認原告就確認原處分(二)、原處分(三)無效訴訟部分
    已踐行行政訴訟法第6 條第2 項規定之程序。原告主張：原
    處分(一)、原處分(二)、原處分(三)有行政程序法第111 條第7 款
    規定之無效原因云云。按行政程序法第111 條第7 款規定：
    「其他具有重大明顯之瑕疵」之無效事由，為概括規定，係
    指該瑕疵明顯違反法律規定意旨，特別是指違反公權力行使
    限制而造成人民權益嚴重侵害者而言（司法院釋字第425 號
    、第513 號解釋參照），且所謂「重大明顯」，則係指行政
    處分瑕疵達於重大，且依一般人合理之判斷甚為明顯而一目
    了然者。雖原處分(一)、原處分(二)、原處分(三)作成之日期均在
    行政程序法90年1 月1 日施行前，然原處分(一)、原處分(二)、
    原處分(三)是否具有重大明顯之瑕疵而無效，在法理上應得以
    首開說明予以審究。
五、經查：
  (一)日據時期土地登記簿所載系爭土地之原取得者吳萬榮，昭和
    18年（民國32年）10月14日（第11186 號）移轉予阿部伊三
    郎，昭和19年（民國33年）7 月18日登載豫告登記，37年1
    月26日（收件號碼第19號）該豫告登記塗銷（即原處分(一)）
    係依據露子齊北府地二字第206 號辦竣登記（原因所載36年
    4 月29日判決），有日據時期土地登記簿影本附卷可稽。臺
    灣地區光復後為全面清理地籍，建立完整之土地登記資料，
    以施行中華民國土地登記法令及辦理地籍整理，依土地法所
    定程序辦理土地總登記，而日據時期之土地登記簿即停止適
    用，倘人民為參考需要申請日據時期土地登記簿謄本時，以
    地政機關尚保存完整者為限，且僅供參考，所有土地權利均
    應以現土地登記簿之記載為準。揆諸內政部74年7 月17日台
    （74）內地字第322582號函釋：「案經邀集法務部、省市地
    政機關會商獲致結論如下：『臺灣地區辦理土地總登記後，
    日據時期之土地登記簿即停止適用，所有土地權利均應以現
    土地登記簿之記載為準。倘人民為參考需要申請日據時期土
    地登記簿謄本時，以地政機關尚保存完整者為限，並應加註
    “本謄本係按照日據時期土地登記簿影印，僅供參考，其權
    利仍應以現土地登記簿記載為準”等字樣。』」甚明。上開
    函釋係中央主管機關內政部，於法定職權範圍內，為施行中
    華民國土地登記法令，依土地法所定程序辦理土地總登記，
    關於土地權利應以日據時期土地登記簿謄本抑或現土地登記
    簿之記載為準，所為細節性、技術性統一之釋示，經核並未
    違法限制人民之權利，亦與土地法之立法意旨無違。臺灣臺
    北地方法院36年4 月29日33年度易字第297 號民事判決阿部
    伊三郎就系爭土地對於原32年10月14日所為第11186 號所有
    權移轉登記應予塗銷，系爭土地乃於47年4 月29日以該判決
    所列原告吳載松、甲○○、吳載智、丁○○為所有權人辦竣
    土地總登記，有47年之臺北市土地登記簿謄本附卷足稽，是
    系爭土地所有權之歸屬狀態自應以臺灣地區光復後之土地登
    記簿謄本之記載而非日據時期土地登記簿謄本之記載為準。
    原告主張：日據時期土地登記簿謄本所載，37年1 月26日（
    收件號碼第19號）塗銷豫告登記之行政處分（即原處分(一)）
    無效云云，自不足採。
  (二)上開47年4 月29日總登記係依中華民國土地法辦理，該等所
    有權又於68年2 月12日（收件號碼：士林字第2718號）經判
    決塗銷，同日並經財政部國有財產局依法申辦土地總登記（
    （收件號碼：士林字第2719號。所有權人：中華民國，管理
    者：財政部國有財產局）（即原處分(二)），有土地登記簿謄
    本及原告提出之臺灣臺北地方法院63年訴字第2671號確定判
    決（臺灣高等法院63年度上字第1973號、最高法院64年度台
    上字第2617號、臺灣高等法院65年度上更一字第7 號及最高
    法院66年度台上字第893 號判決）附卷足稽；嗣於69年6 月
    6 日（收件號碼：士林字第12931 號）登記所有權人：中華
    民國，管理者：臺北市政府工務局公園路燈管理處（即原處
    分(三)），亦有土地登記簿謄本附卷足稽。最高法院66年度台
    上字第893 號判決理由載明：「臺北地方法院…遽依上訴人
    為之一造辯論，並列入日人阿部伊三郎為被告，於民國36年
    4 月19日以33年易字第297 號判決該日人敗訴，…該確定判
    決，對於被上訴人（財政部國有財產局）或其前身敵產管理
    機關，自無何拘束力。」依35年4 月29日修正公布之土地法
    第43條規定：「依本法所為之登記，有絕對效力。」第48條
    規定：「土地總登記依左列次序辦理：一、調查地籍。二、
    公布登記區及登記期限。三、接收文件。四、審查並公告。
    五、登記發給書狀並造冊。」第49條規定：「每一登記區接
    受登記申請之期限，不得少於2 個月。」（現行土地法均未
    修正上開條文內容）69年1 月23日訂定發布之土地登記規則
    第7 條規定：「依本規則登記之土地權利，除本規則另有規
    定外，非有法律上原因，經法院判決塗銷確定者，登記機關
    不得為塗銷登記。」〔現行（即92年9 月23日修正發布者）
    土地登記規則第7 條：「依本規則登記之土地權利，除本規
    則另有規定外，非經法院判決塗銷確定，登記機關不得為塗
    銷登記。」〕可知被告依上開確定判決辦理塗銷及依上開規
    定辦理土地總登記（即原處分(二)）程序嚴謹，且經過法定公
    告程序，其登記有絕對效力，原告未於公告期間提出異議，
    卻於20多年後主張原處分(二)及原處分(三)無效及云云，有悖常
    理，且其主張亦違反土地法第43條規定，要不足採。
  (三)原告又主張：於47年4 月29日登記為所有權人甲○○等4人
    ，是時其所有權與豫告登記混同，豫告登記因混同而消滅，
    而其從未申請塗銷豫告登記，且被告依臺灣臺北地方法院63
    年度訴字第2671號確定判決塗銷原告47年4 月29日之登記時
    ，應回復至豫告登記未與原告之所有權混同之前之狀態云云
    。查其主張顯與民法有關混同之規定有違，已不足取，況業
    如上述，原告所主張原處分(一)塗銷豫告登記為無效並不足採
    ，而上開47年4 月29日總登記係依中華民國土地法辦理，被
    告68年2 月12日依臺灣臺北地方法院63年度訴字第2671號確
    定判決塗銷原告47年4 月29日之登記（即原處分(二)），亦係
    依69年1 月23日訂定發布之土地登記規則第7 條規定辦理，
    並無違誤，是原告此部分主張，委無可採。
  (四)原告另主張：系爭土地之土地登記簿謄本於37年1 月26日（
    收件號碼第19號）「豫告登記塗銷」之末行並無承辦人員署
    押或蓋章，依35年10月2 日制定發布之土地登記規則第43條
    第3 項規定，不生塗銷豫告登記之效力，被告有義務將該「
    塗銷豫告登記」欄註銷，回復原有「豫告登記」之狀態云云
    。惟查，35年10月2 日制定發布之土地登記規則第43條第3
    項規定：「登記人員於標示事項欄及權利事項欄登記完畢時
    ，應於其後加蓋名章。」（69年1 月23日修正發布之土地登
    記規則第6 條規定：「土地權利，經登記機關依本規則登記
    於登記簿，並校對完竣，加蓋登記、校對人員名章後，為登
    記完畢。」）內政部80年2 月6 日台（80）內地字第896037
    號函釋謂：「…現行土地登記簿如有漏蓋登簿、校對人員名
    章，將影響到登記效力甚鉅，應列冊報請上級主管機關備查
    後補蓋，有原案可稽原承辦人仍在所服務者，由原承辦人補
    蓋。其無原案者或原承辦人已離職或承辦人不明者，指派專
    人補蓋。…」等語，但亦因日據時期土地登記簿謄本已停止
    適用，已無由辦理補蓋，是原告上開主張，仍不足採。
六、綜上所述，原告所述各節，均無可採，其以原處分原處分(一)
    、原處分(二)、原處分(三)有行政程序法第111 條第7 款規定之
    無效原因，提起本件確認之訴，為無理由，應予駁回。
七、兩造其餘陳述於判決結果不生影響，無庸一一論列，均併予
    敘明。
據上論結，本件原告之訴為無理由，爰依行政訴訟法第104條、
民事訴訟法第85條第2項前段，判決如主文。
中    華    民    國    95    年     7    月    5     日
                        第一庭審判長法  官  王立杰
                                    法  官  劉錫賢
                                    法  官  胡方新
上為正本係照原本作成。
如不服本判決，應於送達後20日內，向本院提出上訴狀並表明上
訴理由，如於本判決宣示後送達前提起上訴者，應於判決送達後
20日內補提上訴理由書（須按他造人數附繕本）。
中    華    民    國    95    年     7    月    5     日
                                    書記官  陳幸潔


司法院資訊處製作；財團法人民間司法改革基金會備份。
